【裁判字號】    89,上訴,246
【裁判日期】    890329
【裁判案由】    重傷害
【裁判全文】
臺灣高等法院臺南分院刑事判決            八十九年度上訴字第二四六號  Ａ
      上  訴  人
      即  被  告  甲  ○  ○
      選任辯護人  曾  柏  暠
右上訴人因重傷害案件，不服臺灣雲林地方法院八十九年度訴字第三二號中華民國八
十九年一月十三日第一審判決（起訴案號：臺灣雲林地方法院檢察署八十八年度偵字
第五三三五號），提起上訴，本院判決如左：
      主      文
上訴駁回。
      事      實
一、甲○○因認乙○○欠其新台幣二千元，遂於民國八十八年五月廿五日十八時許，
    持西瓜刀一把至雲林縣西螺鎮廣興里八鄰廣興九三之十一號乙○○之住處找乙○
    ○，質問乙○○何時還錢，惟乙○○拒不還錢，甲○○憤而至其機車旁，取出預
    先放於機車置物箱之西瓜刀一把，折回乙○○住處，使乙○○受重傷之意，持該
    刀朝乙○○左手部砍下，乙○○見狀即舉起左手抵擋，致其左手手腕處為刀砍中
    ，受有深度割傷合併尺神經正中神經尺動脈斷裂、掌骨骨折、淺屈指肌及深屈指
    肌、掌長肌屈拇長肌橈側及尺側屈腕肌肌腱斷列共計肌腱斷裂十一條、神經二條
    、動脈一條（經治療、復建後，仍無法做完全用力之握把動作及精細動作，經判
    定無法完全回復受傷前之功能），甲○○於砍下後，西瓜刀因用力過猛，刀刃與
    刀柄處完全斷裂，乙○○則乘隙逃至屋外。
二、案經乙○○訴由雲林縣警察局西螺分局報請臺灣雲林地方法院檢察署檢察官偵查
    起訴。
      理      由
一、訊據上訴人即被告甲○○固坦承有於右揭時間至告訴人住處欲拿回借款，因爭執
    而持西瓜刀之事實，惟矢口否認有使告訴人受重傷之犯行，辯稱：係告訴人約伊
    至告訴人住處要還錢，結果被耍，才至伊機車拿原用以切西瓜放置於置物箱之西
    瓜刀，係欲嚇告訴人之意，並無砍他，因告訴人緊張用力往上，碰到西瓜刀，伊
    見告訴人手流血，伊即將西瓜刀丟在地上而斷裂，並非用力砍刀刃及刀柄斷裂，
    伊無使告訴人受重傷之犯意云云。
二、惟查：
（一）右揭事實業據上訴人即被告甲○○於警訊、偵查中及原審審理時坦承不諱，核
      與告訴人乙○○指述及證人廖進良於原審證述之情節大致相符，復有驗傷診斷
      書紙、照片六幀附卷可稽（見警局卷第七頁至第九頁），及已斷裂之西瓜刀一
      把扣案可資佐證。
（二）被告雖辯稱僅持西瓜刀嚇告訴人，並無動刀之意，又係伊將西瓜刀丟在地上刀
      刃及刀柄才斷裂云云，然查被告於原審自承：伊承認起訴之事實，伊本來即要
      砍告訴人之左手臂等語（見原審卷第二十一頁）；而證人即到場處理之警員廖
      進良於原審到庭證稱：伊獲報到現場，被告已跑掉，伊留在現場搜證，伊發現
      刀已斷掉，刀刃在客廳，刀柄在屋外屋簷旁，刀刃跟刀柄完全分離等語（見原
      審卷第四十頁）；參之照片所示（見警局卷第八頁、第九頁），顯見刀刃及刀
      柄斷裂相距甚遠，茍係如被告所述係害怕而將刀丟在地上而斷裂，則刀刃及刀
      柄應無斷裂，又縱斷裂亦應在附近，焉有刀刃及刀柄相距如此之遠，是告訴人
      指稱係被告用力砍，並非丟地上所致云云，加上告訴人以手之抵擋，而致刀刃
      刀柄斷裂，告訴人之指述，較為可採。又告訴人指稱係被告從右後方欲砍其頭
      部云云，然查被告如確從後而砍告訴人，則告訴人焉能及時以手抵擋，亦與常
      情相違，應以被告於原審所自承原即要砍告訴人左手臂較為可採。
（三）再觀諸被告持以行兇之西瓜刀，刀刃部分長達二十餘公分，狀甚鋒利，被告當
      日持該把西瓜刀至告訴人住處討債，而持以行兇，並供承朝告訴人手臂砍去，
      砍中告訴人左前臂，致告訴人左前臂傷口長達十三公分，深至骨頭，掌骨甚而
      骨砍去折，神經及肌腱斷裂多條，該把西瓜刀更因而自刀刃與刀柄接合處完全
      斷裂，足見被告用力之猛，且以西瓜刀之鋒利朝人之手臂猛砍，足以使人之手
      臂斷裂喪失機能，應為被告所得認識，故被告實難辭未有重傷告訴人之故意，
      是就主觀犯意而言，亦足認定被告確有使告訴人重傷之犯意。又告訴人之傷勢
      ，經原審法院向告訴人就診之彰化基督教醫院函詢其復原之情形，依該院回覆
      之函文表示，告訴人左手腕之傷經治療與復建後，仍無法完全回復受傷前之功
      能，告訴人之左手雖尚未失去一般正常活動之機能，然日後已喪失從事精細及
      粗重工作之功能，有該院八十八年十二月二十七日彰基病歷字第八八一二０六
      一號函及檢附之告訴人之病歷資料附卷可考（見原審卷第六十一頁至第七十七
      頁），是就醫學專業之客觀上研判，告訴人左手之傷勢雖未達機能之完全毀敗
      ，然亦難謂未有重傷未遂之情形。
（四）綜上所述，是被告翻異前供，前揭所辯顯係事後卸責飾詞，委無足採。本件事
      證已臻明確，被告之重傷未遂犯行洵堪認定，應依法予以論科。
三、核上訴人即被告所為，係犯有刑法第二百七十八條第三項、第一項之重傷害未遂
    罪。公訴人未斟酌告訴人所受傷勢及被告行兇之惡性，僅依普通傷害罪起訴，尚
    有未洽，惟其社會基本事實同一，起訴法條應予變更。又被告犯行尚未致告訴人
    左手之機能完全毀敗，尚屬重傷未遂，已如前述，爰依法減輕其刑。
四、原審以被告罪證明確，因以適用刑事訴訟法第三百條、刑法第二百七十八條第三
    項、第一項、第二十六條前段、第三十八條第一項第二款等規定，並審酌被告犯
    罪之動機、目的、手段、所受之刺激、智識程度，其有強盜、違反麻醉藥品管理
    條例之少年非行，品行不佳可見，再其僅為區區二千元之債務，斷然持扣案之利
    器行兇，此非但致告訴人嚴重受創，更助長社會暴戾之氣，所生之危害不可謂不
    輕，及犯罪後能坦認犯行等一切情狀，量處有期徒刑三年。並說明扣案已斷裂之
    西瓜刀一把，係被告所有供犯罪所用之物，而宣告沒收。本院經核原判決認事用
    法俱無不合，量刑亦稱妥適，被告上訴意旨否認犯重傷未遂罪及以原判決量刑過
    重，指摘原判決不當，並無可取，為無理由，應予駁回。
據上論斷，應依刑事訴訟法第三百六十八條，判決如主文。
本案經檢察官楊秀美到庭執行職務。
中    華    民    國      八十九      年      三      月      二十九    日
                                  臺灣高等法院臺南分院刑事第一庭
                                      審判長法官  鄭    文    肅
                                            法官  王    浦    傑
                                            法官  楊    明    章
右正本證明與原本無異。
如不服本判決，應於判決送達後十日內向本院提出上訴狀，其未敘述理由者並應於提
出上訴狀後十日內向本院補提理由書（應附繕本)。
                                      法院書記官  易    慧    玲
中    華    民    國      八十九      年      三      月      三十      日
附錄本判決論罪科刑法條
刑法第二百七十八條：
  使人受重傷者，處五年以上十二年以下有期徒刑。
  犯前項之罪因而致人於死者，處無期徒刑或七年以上有期徒刑。
  第一項之未遂犯罰之。


司法院資訊處製作；財團法人民間司法改革基金會備份。
